【裁判字號】    95,勞訴,7
【裁判日期】    950707
【裁判案由】    損害賠償
【裁判全文】
臺灣臺北地方法院民事判決               95年度勞訴字第7號
原      告  乙○○
訴訟代理人  林秉欣律師
被      告  愛格生有限公司
法定代理人  甲○○
訴訟代理人  羅子武律師
上列當事人間損害賠償事件，本院於民國95年6月12日言詞辯論
終結，判決如下：
    主  文
原告之訴及假執行之聲請均駁回。
訴訟費用由原告負擔。
    事  實
甲、原告方面：
壹、聲明：被告應給付原告新台幣（下同）97萬6,506元及自起
    訴狀繕本送達翌日起至清償日止，按年息5%計算之利息；願
    供擔保請准宣告假執行。
貳、陳述：
一、原告於民國89年4月13日起受僱於被告公司，每月薪資新台
    幣（下同）65,000元，不料被告於94年6月30日無預警將原
    告資遣，並給付原告19萬0,955元資遣費。但原告於被告公
    司任職年資達5年3個月，被告復未預告終止勞動契約，則被
    告依勞動基準法第16、17條規定，被告應給付1個月預告期
    間工資及5.25基數之資遣費，總計40萬6,250元（65,000 ×
    5又3/12+65,000=406,250），扣除被告已給付之190,955元
    ，被告尚應給付原告215,295元（406,250-190,955=215,295
    ）。
二、原告任職被告公司期間薪資為每月65,000元，然於原告向勞
    工保險局（下稱勞保局）依勞工保險條例（下稱勞保條例）
    請領勞保之老年給付時，發現被告以高薪低報，只申報原告
    投保薪資為18,933元，致令原告向勞保局申請老年給付時，
    只獲得勞保局核定給付33個月，總計62萬4,789元。依勞保
    投保薪資分級表所示，原告薪資為每月65,000元，應屬投保
    薪資等級第22級月薪資總額42,000元，被告以高薪低報，致
    原告請領老年給付受有76萬1,211元（42,000×33-624,789=
    761,211）之損害，為此依勞保條例第72條規定，請求被告
    賠償前開金額。
三、原告雖稱：被告受僱大陸地區廈門艾格生金屬有限公司（下
    稱廈門艾格生公司）雙重受僱關係，原告長期於大陸工作云
    云。但晚近大陸開放市場，吸引台商前往投資，為求品質穩
    定，台灣公司均會聘僱台籍技術人員派往大陸投資公司任職
    ，為典型兩岸職務派遣型態；本件廈門艾格生公司不僅公司
    名稱與被告相似，另依被告所提中被證1批准證書，投資者
    載「廈門市同安侶升塑膠工貿有限公司」「甲○○」，而甲
    ○○亦同為被告公司負責人，再依聲傳訊證人廈門艾格生公
    司劉自立，亦為被告公司股東，而2家公司營業項目亦同與
    廚房用品有關，被告既不否認確有僱佣原告之事實，被告辯
    稱係雙重受僱關係，當非事實，原告應僅受僱於被告公司，
    而派遣至廈門艾格生公司工作。
參、證據：提出薪資存摺影本及勞工保險局通知影本等件為證。
乙、被告方面：
壹、聲明：如主文所示。
貳、陳述：
一、被告公司與廈門艾格生公司分屬2個不同之法人主體；原告
    由廈門艾格生公司所僱用，擔任黑胚組組長一職，如原告非
    受僱於廈門艾格生公司，為何告要以黑胚組組長之名義簽署
    相關憑證。另原告於94年7月6日起無故曠職3日，遭廈門艾
    格生公司依規定解僱，因此，原告主張於94年6月30日受被
    告無預警解職，並不實在。
二、原告在大陸地區工作，喪失台灣地區勞保年資利益；而被告
    與廈門艾格生公司間有物件買賣關係往來，乃安排原告協助
    被告與廈門艾格生公司貨物品質及貨件聯繫工作，使原告可
    合法繼續投保勞保，但考慮工作內容，最初以16,000元投保
    勞保（爾後亦有逐步提高投保薪資數額），原告從未反對。
三、原告廈門艾格生公司之工資，因其向該公司表示，要以新台
    幣支付，該公司遂與被告商議，先由被告代墊款項，日後再
    由廈門艾格生公司於被告公司負責人甲○○前往該公司時，
    再由甲○○簽收還款。原告因在該公司司無故曠職遭解僱後
    ，被告無法繼續僱佣原告，始按實際工資計算資遣費。被告
    經原告請託，將其勞保續保至94年8月初，不知何故，原告
    又逕向勞保局申請更退保日期為94年7月7日，縱經原告更正
    ，但最初非有原告同意配合，被告不會續保，被告按實際工
    資投保，並無以高薪低報投保。
四、原告受僱於大陸地區公司期間，鮮少返回台灣，如受僱於被
    告長期不在台灣，不能領取高達6萬餘元工資，被告數年來
    開立1萬多元之扣繳憑單，原告皆未反對，於離職後才表示
    反對，其真實性，令人啟疑。
參、證據：提出廈門艾格生公司批准證書影本、廈門艾格生公司
    組織結構圖影本、原告簽辦收據影１、廈門艾格生公司申繳
    原告個人所得稅之廈門市繳稅回單影本、廈門艾格生公司公
    告影本、付款收據影本及勞保老年給付申請書暨給付收據資
    料影本等件為證。
    理  由
一、本件原告起訴主張：原告自89年4月13日起受僱於被告公司
    ，每月薪資65,000元，94年6月30日被告無預警將原告解僱
    ，僅給付資遣費等19萬0,955元，但原告任職年資達5年3個
    月，平均薪資65,000元，被告未按此計算資遣費，短付21萬
    5,295元，又被告將原告每月薪資低報而投保勞保，致原告
    申請老年給付時，只獲得核付33個月總計62萬4,789元，短
    少76萬1,211元，為此依勞動基準法第16條、第17條及勞保
    條例第72條之規定，求為命被告給付資遣費、預告期間工資
    及勞保老年短付短少金額計97萬6,506元與遲延利息之判決
    。
    被告則以：原告係由被告公司與大陸廈門艾格生公司成立雙
    重僱傭關係，其在大陸地區任職，主要勞務提供予廈門艾格
    生公司，擔任該公司黑胚組組長，為聯絡2家公司方便，被
    告再聘僱原告．給付原告16,000元以上之薪資，亦使原告仍
    延續勞保年資，被告無高薪低報投保勞保；原告於94年7月6
    日起因無故曠職3日，受廈門艾格生公司解僱，被告因此亦
    無法繼續僱用原告，被告亦依法給付資遣費，無短少給付資
    遣費之事實等語，資為抗辯。
二、本件兩造所不爭執者為：
    (一)原告自89年4月13日起受僱於被告公司，任職期間並在被
      告公司法定代理人甲○○與大陸地區廈明市同安侶升塑膠
      工貿有限公司共同投資之廈門艾格生公司服勞務，擔任該
      公司黑胚組組長。
    (二)被告公司於94年7月間解僱原告，並給予資遣費19萬0,955
      元。
    (三)原告填寫退職日期為94年7月7日向勞保局申請勞保老年給
      付，於94年10月27日獲得勞保老年給付保險金62萬4,789
      元。
三、兩造所爭執應經本院審核者為：(一)原告是否受被告公司派遣
    至廈門艾格生公司服勞務，抑係與該2公司同時成立勞動契
    約？(二)被告是否應再給付資遣費？(三)被告應否賠付勞保老年
    給付？茲分述之：
（一）原告是否受被告公司派遣至廈門艾格生公司服勞務，抑係
      與該2公司同時成立勞動契約：
    1.原告主張：廈門艾格生公司名稱與被告公司名稱相似，被
      告公司法定代理人甲○○亦為該公司股東，2家公司營業
      項目亦同與廚房用品有關，被告又不否認確有僱用原告，
      原告受僱於被告，非雙重受僱於被告及廈門艾格生公司等
      語，並以被告提出之廈門艾格生公司批准證書記載甲○○
      為該公司股東為證（見本院卷第15頁）。
      被告辯稱：原告與被告及廈門艾格生公司共同僱用，為雙
      重僱傭關係等情。
    2.被告上開主張，涉及勞工可否同時受僱於多數雇主之觀念
      。傳統上勞動契約涉及勞雇雙方彼此信任關係，雇主給與
      勞工報酬並負照護義務，自得要求勞工負擔忠實義務，勞
      工自不得兼職或禁止競業，惟在不涉及忠實義務違反情形
      下，勞工同時受僱於業務非處競爭或對立狀態之2個以上
      雇主，且各雇主未為反對，應認可勞工可同時與多重雇主
      成立勞動契約。
    3.經查，原告自89年4月間起至94年7月間止，平均每2至4月
      期間自台灣地區進出，停留台灣地區約10至20天，足見被
      告稱原主要工作地點在廈門市，堪信為真實。原告稱其每
      月薪資65,000元，與其提供勞務之工作地點不符；而被告
      亦辯稱，原告之薪資65,000元由伊代墊新台幣匯入原原告
      帳戶，再由負責人甲○○赴廈門市時，再由廈門艾格生公
      司返還，並提出返還收據為證（見本院第28頁以下），而
      原告因在廈門艾格生公司自94年7月6日起連續曠職3日，
      經該公司依員工守則員工考勤第4、5條規定解僱原告，有
      被告提出之解僱公告可證（見本院卷第27頁），原告雖否
      認上開證據之真正（見本院卷第55頁），但前述解僱公告
      已據證人丙○○到庭證述：該公告為其核批等語（見本院
      卷第51頁）。是以原告亦應釐清其與被告及廈門艾格生公
      司間勞雇關係。
    4.惟原告僅以存摺記載被告匯款約65,000元而認受被告派遣
      至大陸地區工作為證（見調解卷第7、8頁），但被告既抗
      辯原告受2雇主同時僱用，則兩造間之實質僱傭關係，尚
      難僅以存摺匯款為證，應由原告進一步提出其與被告間之
      勞動契約關係，及如何受被告公司派遣至廈門艾格生公司
      工作，當時受派遣或調職之令函為何，或原告自89年94年
      間之每年薪資所得稅扣繳憑單為憑，以為佐證，此均係原
      告所能掌有之證據，但原告就此均未提出，依兩造所提出
      之證據比較，難以原告提出之存摺而認定原告僅受僱於被
      告受派遣至廈門艾格生公司。因之，被告辯稱原告受2公
      司雙重僱用，因原告經該公司連續曠職解僱，而不再僱用
      等情，堪信為真實。
（二）被告是否應再給付資遣費：
    1.原告主張其每月自原告受領薪資65,000元，被告則稱僅給
      付16,000元，其餘為代廈門艾格生公司先行墊付後，於法
      定代理人甲○○至廈門市時，再由該公司返還，並提出收
      據影本為證（見被證6）。
    2.被告否認該收據之真正，惟原告無法釐清其與被告及廈門
      艾格生公司間之勞雇關係，已如前述，而原告主要提供勞
      務之工作時間與地點均在廈門市，則被告所稱每月給付
      16,000元以上薪資作為原告與廈門艾格生公司間連繫酬勞
      ，堪以採信。
    3.因此，被告依原告在台本薪計算資遣費而給付19萬0,095
      元資遣費與預告期間工資予原告，於法並無不合。被告無
      須再給付資遣費與預告期間工資。
（三）被告應否賠付勞保老年給付：
    1.原告主張被告將其所受領之高薪故為低報，短收勞保老年
      給付215,295元云云。
    2.惟被告按原告在台灣地區薪資，依勞保分級表投保16,000
      元級之保費，符合原告自被告受領薪資之事實，被告按原
      告上開薪資投保，無違反勞保條例規定。原告請求被告給
      付短少之勞保老年給付，應屬無據。
四、綜上所述，原告主張其受僱被告公司，由被告派遣至廈門艾
    格生公司服務，被告公司終止契約，應給65,000元薪資給付
    資遣費與預告期工資及被告以高薪低報投保勞保等之差額，
    並不足採。被告抗辯原告同時受僱於被告及廈門艾格生公司
    ，被告按原告在台灣所服勞務．給予在台灣地區薪資為基準
    計算資遣費，並以此投保勞保等，應可採信。從而，原告本
    於勞動基準法第16條、第17條及勞保條例第72條規定，請求
    被告給付短少資遣費與預告期間工資21萬5,295元及勞保老
    年給付差額76萬1,211元，合計97萬6,506元及自起訴狀繕本
    送達翌日即94年12月21日起至清償日止，按年息5%計算之利
    息，為無理由，不應准許。原告之訴既經駁回，其假執行之
    聲請失其依據，併予駁回。
五、結論：本件原告之訴為無理由，依民事訴訟法第78，判決如
    主文。
中    華    民    國    95    年    7     月    7     日
                       勞工法庭法  官  李維心
以上正本係照原本作成
如對本判決上訴，須於判決送達後20日內向本院提出上訴狀
中    華    民    國    95    年    7     月    7     日
                               書記官  詹雪娥


司法院資訊處製作；財團法人民間司法改革基金會備份。
